臺灣高等法院刑事裁定
110年度毒抗字第1153號
抗  告  人  
即  被  告  牛慶龍






上列抗告人即被告因聲請施以強制戒治案件，不服臺灣新北地方
法院110年度毒聲字第1444號，中華民國110年6月16日裁定（聲
請案號：臺灣新北地方檢察署110年度聲戒字第148號、110年度
毒偵緝字第254號），提起抗告，本院裁定如下：
    主  文
抗告駁回。
    理  由
一、原裁定意旨略以：抗告人即被告甲○○（下稱抗告人）於民國
    109年8月29日7時許施用第二級毒品甲基安非他命之行為，
    經依原審法院109年度毒聲字第1149號裁定送勒戒處所施以
    觀察、勒戒，於執行觀察、勒戒過程中，經法務部○○○○○○○○
    附設勒戒處所依法務部於110年3月26日以法矯字第11006001
    760號函修正頒布之「有無繼續施用毒品傾向評估標準紀錄
    表」、「有無繼續施用毒品傾向評估標準評分說明手冊」，
    評估其前科紀錄與行為表現、臨床評估及社會穩定度，綜合
    各項評分，認其有繼續施用毒品之傾向，有前開裁定、本院
    被告前案紀錄表、法務部○○○○○○○○110年5月28日北所衛字第
    11013002270號函送之「有無繼續施用毒品傾向證明書」、
    「有無繼續施用毒品傾向評估標準紀錄表」各1份存卷可佐
    ；又抗告人前因施用毒品案件，經臺灣臺中地方法院裁定送
    觀察、勒戒後，認有繼續施用毒品之傾向，再經同法院裁定
    令入戒治處所施以強制戒治，嗣經同法院以88年度毒聲字第
    4210號裁定停止戒治，於88年7月29日停止戒治出所，所餘
    戒治期間付保護管束，於88年12月23日保護管束期滿未經撤
    銷，視為強制戒治執行完畢，並經臺灣臺中地方檢察署檢察
    官以89年度戒毒偵字第341號為不起訴處分確定；復因施用
    毒品案件，經臺灣新竹地方法院以91年度毒聲字第1004號裁
    定令入戒治處所施以強制戒治，於92年11月13日執行完畢釋
    放出所，該次施用毒品案件並經同法院判處罪刑確定，其後
    未再受任何觀察、勒戒或強制戒治之執行，此有本院被告前
    案紀錄表在卷可按，從而，抗告人所犯本案施用毒品犯行，
    距離前開最近一次強制戒治執行完畢釋放後，已逾3年，即
    應依前揭規定令抗告人入戒治處所強制戒治。是聲請人所為
    本件聲請，原審法院審核認聲請為正當，應予准許。
二、抗告意旨略以：抗告人目前患有中風、高血壓及糖尿病，行
    動不便，且每天按時施打胰島素，在外打工，生活上已有困
    難，怎會短短數分鐘即認定日後仍有繼續施用毒品之嫌疑，
    請發回重新評估，給予改過向善自新之機會云云。
三、按觀察、勒戒後，檢察官或少年法院（地方法院少年法庭）
    依據勒戒處所之陳報，認受觀察、勒戒人無繼續施用毒品傾
    向者，應即釋放，並為不起訴之處分或不付審理之裁定；認
    受觀察、勒戒人有繼續施用毒品傾向者，檢察官應聲請法院
    裁定或由少年法院（地方法院少年法庭）裁定令入戒治處所
    強制戒治，其期間為六個月以上，至無繼續強制戒治之必要
    為止，但最長不得逾一年。依前項規定為觀察、勒戒或強制
    戒治執行完畢釋放後，3年後再犯第10條之罪者，適用前2項
    之規定，毒品危害防制條例第20條第2項及第3項分別定有明
    文。次按勒戒處所應注意受觀察、勒戒人在所情形，經醫師
    研判其有或無繼續施用毒品之傾向後，至遲應於觀察、勒戒
    期滿7日前，陳報該管檢察官或少年法院（庭），觀察勒戒
    處分執行條例第8條第1項亦定有明文。依據上開規定，受觀
    察、勒戒人有無繼續施用毒品之傾向，應由醫師研判。而關
    於有無繼續施用毒品傾向之評估標準，法務部已頒布「有無
    繼續施用毒品傾向評估標準評分說明手冊」、「有無繼續施
    用毒品傾向評估標準紀錄表」，上開評分說明手冊業已載明
    判定之原則：「受觀察勒戒人入所後，經過二週時間的觀察
    、勒戒，由處所及醫療人員依據其各項紀錄、資料及觀察勒
    戒期間之行為表現，加以評分。在勒戒人入所四至六週後，
    可再做一次評估以做必要之評分修正。每一大項皆有靜態因
    子與動態因子。先以靜態因子分數評分，靜態因子分數總分
    在60分（含）以上為『有繼續施用毒品傾向』；60分以下，與
    動態因子分數相加，如果總分在60分（含）以上，為『有繼
    續施用毒品傾向』」。是被告有無「繼續施用毒品傾向」，
    係依具體個案之臨床實務及相關事證等情綜合判定，有其相
    當之專業依據及標準，且涉及專門醫學，又衡酌強制戒治之
    目的，係為協助施用毒品者戒斷毒品之心癮及身癮所為之保
    安處分類型，而該評估標準係適用於每一位受觀察、勒戒處
    分之人，具一致性、普遍性、客觀性，倘其評估由形式上觀
    察，無擅斷或濫權等明顯不當之情事，法院宜予尊重。
四、經查：
　㈠抗告人前因施用第二級毒品案件，經原審法院以109年度毒聲
    字第1149號裁定令其進入勒戒處所施以觀察、勒戒，嗣抗告
    人於勒戒處所執行觀察、勒戒期間，於110年5月28日經評定
    前科紀錄與行為表現30分、臨床評估28分、社會穩定度5分
    ，小計靜態因子54分、動態因子9分，總分63分，綜合判斷
    認定有繼續施用毒品傾向等節，有上開裁定及法務部○○○○○○
    ○○110年5月28日北所衛字第11013002270號函所附有無繼續
    施用毒品傾向評估名冊、有無繼續施用毒品傾向證明書、有
    無繼續施用毒品傾向評估標準紀錄表等件在卷可稽（見毒偵
    卷第55至56頁，毒偵緝卷第10至12頁）。查勒戒處所評估者
    ，係依據其臨床實務及具體事證，在抗告人執行觀察、勒戒
    期間，綜合前科紀錄與行為表現、臨床評估、社會穩定度三
    項合併計算分數，每一大項皆有靜態因子與動態因子，依其
    專業知識經驗，評估抗告人之人格特質、臨床徵候、環境相
    關因素所為之綜合判斷，非但具有實證依據，且有客觀標準
    評比，由形式上觀察，並無擅斷、濫權等明顯不當情事，自
    得憑以判斷抗告人有無繼續施用毒品傾向，且依據卷附抗告
    人之前科紀錄表等相關資料，前揭各項分數之計算並無錯漏
    或逾越配分上限，是原裁定以抗告人有繼續施用毒品傾向，
    令抗告人入戒治處所強制戒治，核屬適法有據。
　㈡抗告意旨雖主張抗告人因患有高血壓、糖尿病及中風，行動
    不便且生活困難，無繼續施用毒品之嫌疑云云。經查：
　　⒈前開有無繼續施用毒品傾向評估標準係經法務部、衛生福
      利部及邀集專業團體與學者專家所制定及施行，對於受觀
      察、勒戒者均一體適用，且評估項目絕大部分有客觀之判
      斷依據，僅少部分例如有無精神疾病共病、臨床綜合評估
      之項目，亦係由醫師依據醫療紀錄及問診後所得資料本於
      專業進行評估判斷，列入動態因子，且訂有上限各為10分
      、7分，益見該評估標準之設計既有參酌專業判斷，亦有
      客觀依據以避免主觀評價占比過重之風險。而本案抗告人
      觀察、勒戒結果，係該所相關專業知識經驗人士，於抗告
      人入所執行觀察、勒戒期間，依其本職學能，就抗告人之
      前科紀錄及行為表現、臨床評估及社會穩定度等因素所為
      之綜合判斷，且勒戒處所之組織、人員之資格及執行觀察
      、勒戒相關程序，亦有法律規範，並無違背法令、事實認
      定有誤或裁量有重大明顯瑕疵之情事，法院即予尊重。
　　⒉又觀之前引之評估標準紀錄表所載，關於其「入所時尿液
      毒品檢驗」項目為「一種毒品反應（5分）」，顯見抗告
      人於入勒戒處所施以觀察、勒戒時，仍有施用毒品之情形
      ，其毒癮尚未戒除。抗告人雖稱患有其高血壓、糖尿病、
      中風等病症，惟上開病症均與抗告人是否已戒除毒癮無涉
      ，非用以評估其有無繼續施用毒品傾向之依據，無從動搖
      前揭評估標準紀錄表對於抗告人是否施用毒品成癮之判斷
      ，尚無足解免其應受之戒治處分。
五、綜上所述，本件檢察官之聲請應屬有據，原審依毒品危害防
    制條例第20條第2項、第3項規定，裁定抗告人令入戒治處所
    施以強制戒治，其期間為6個月以上，至無繼續強制戒治之
    必要為止，但最長不得逾1年，經核其認事用法，並無違誤
    。抗告人依憑己意指摘原裁定不當，為無理由，應予駁回。
據上論斷，應依刑事訴訟法第412條，裁定如主文。
中　　華　　民　　國　　110 　年　　8 　　月　　31　　日
                  刑事第二十三庭審判長法　官  許永煌
　　　　　　　　　　　　　　　　　    法　官  黃美文
　　　　　　　　　　　　　　　　　    法　官  雷淑雯
以上正本證明與原本無異。
不得再抗告。
                                      書記官  林立柏
中　　華　　民　　國　　110 　年　　9 　　月　　3 　　日